臺灣高等法院臺中分院民事裁定　96年度抗字第427號
抗　告　人　台新國際商業銀行股份有限公司
法定代理人　乙○○
相　對　人　甲○○
上列當事人等間返還借款強制執行事件，抗告人對於台灣台中地
方法院民國96年7月17日所為96年度執字第20191號及92年度執字
第16508號裁定提起抗告，本院裁定如下：
      主  文
抗告駁回。
抗告程序費用由抗告人負擔。
      理  由
一、本件原裁定以聲請人即抗告人聲請對相對人財產為強制執行
    ，其所提為執行名義係台灣台中地方法院（以下簡稱台中地
    院）87年度促字第49812號支付命令及92年度執辰字第16502
    號債權憑証。然該支付命令原核發之確定証明書，已經該院
    於96年7月13日以中院彥非陸87年促字第49812號函撤銷在案
    。是上開執行名義所憑之支付命令顯因未合法送達而未確定
    ，抗告人尚不得對相對人聲請強制執行，故駁回抗告人強制
    執行之聲請。
二、抗告意旨略以：抗告人既執有台中地院87年度促字第49812
    號支付命令及92年度執辰字第16502號債權憑証，即生判決
    拘束力，如相對人認支付命令未合法送達，應循民事訴訟法
    第496條提起再審之訴、提起確認借款債權不存在之訴、依
    強制執行法第12條聲明異議等方式以求救濟。其捨此不由，
    而向台中地院非訟中心表示異議，該中心不查，即撤銷支付
    命令之確定証明書，顯與民事訴訟法第521條規定不符，書
    記官之處分權似已凌駕法條規定。況支付命令係向相對人戶
    籍地之「台中縣大甲鎮○○路67號」為之，且由其受僱人或
    同居人「陳智勇」收受，相對人未提出任何証據，徒以其不
    識「陳智勇」為由，遽謂支付命令未合法送達，顯非有理等
    語。
三、按強制執行，依左列執行名義為之：一、確定之終局判決。
    二、…六、其他依法律之規定，得為執行名義者。又債權人
    聲請強制執行，應提出得為強制執行名義之合法証明文件。
    強制執行法第4條第l項第6款、第6條分別定有明文。且此執
    行名義是否有效成立，執行法院自應加以審查。未確定之支
    付命令，不備執行名義之要件，其執行名義尚未成立，執行
    法院不得據以強制執行，縱法院誤認未確定之裁判為確定，
    而依聲請付與確定証明書者，不生該裁判已確定之效力，執
    行法院就該裁判已否確定，仍得予以審查，不受該確定証明
    書之拘束。最高法院著有81年度台抗字第114號裁定足稽。
    再者，送達於住、居所、事務所或營業所，不獲會晤應受送
    達人者，得將文書付與有辨別事理能力之同居人或受僱人。
    民事訴訟法第137條第l項定有明文。本件原執行名義之台中
    地院87年度促字第49812號支付命令雖向相對人之住所為送
    達，但收受者「陳智勇」，有送達証書影本附卷足稽。此不
    能証係相對人之同居人或受僱人，該送達自不符合民事訴訟
    法上開補充送達之規定，難認合法送達。況該院復於96年7
    月13日以中院彥非陸87年促字第49812號函撤銷原核發之確
    定証明書，益証原核發確定証明書係不當。本件執行所憑之
    支付命令既尚未確定，抗告人自不得持之聲請強制執行，原
    執行法院裁定駁回抗告人對相對人強制執行之聲請，即無不
    當。抗告人雖以前揭情詞置辯，惟執行所憑支付命令尚未確
    定，而再審程序係對確定案件救濟之制度；另相對人對抗告
    人之債權並未爭執，僅係爭執該支付命令尚未確定，不得持
    以執行而已，抗告人認相對人應再另提起再審之訴、確認債
    權不存在之訴等，均屬誤解法令。至確定証明書之核發與台
    中地院中院彥非陸87年促字第49812號函均係書記官之處分
    書，為法院書記官依職權所為，民事訴訟法第240條定有明
    文。抗告人以前開撤銷處分凌駕法律云云，顯有誤解。從而
    ，抗告人執上開理由，求予廢棄原裁定，即非有據，應予駁
    回。
四、據上論結，本件抗告為無理由，依強制執行法第30條之l、
    民事訴訟法第495條之l第l項、第449條第l項、第95條、第
    78條，裁定如主文。
中　　華　　民　　國　　96　　年　　8 　　月　　29　　日
                  民事第六庭    審判長法　官  袁再興
                                      法　官  陳賢慧
                                      法　官  吳惠郁
以上正本係照原本作成。
不得再抗告。
                                      書記官  江玉萍
中　　華　　民　　國　　96　　年　　8 　　月　　31　　日
                                                      Ｃ
